臺灣雲林地方法院刑事判決
110年度易字第181號
公  訴  人  臺灣雲林地方檢察署檢察官
被      告  蔡喬勝


上列被告因過失傷害案件，經檢察官提起公訴（110 年度偵字第
968 號），本院判決如下：
    主      文
蔡喬勝犯過失傷害罪，處有期徒刑肆月，如易科罰金，以新臺幣
壹仟元折算壹日。
    事實及理由
壹、犯罪事實
    蔡喬勝及王江東因參與「安心即時上工計畫」，於民國109 
    年10月19日下午3 時許，均在址設雲林縣四湖鄉境內之「三
    條崙海水浴場」共同清除廢棄木材。蔡喬勝本應注意於搬運
    、傳遞廢棄木材時，須審慎觀察周圍環境，確保位在其附近
    之他人不會遭到廢棄木材之撞擊，並確認他人知悉其欲遞交
    廢棄木材，並已做好接收廢棄木材之準備後，方能將所搬運
    之廢棄木材遞出交給他人，且傳遞廢棄木材之過程中，亦須
    全程注視他人，以精準控制廢棄木材不與他人人身碰撞，而
    依當時情形，並無不能注意之情事，竟疏未注意及此，於搬
    運廢棄木材並將之遞出交給王江東之過程中，未先向王江東
    確認是否知悉其欲遞交廢棄木材，及是否做好接收廢棄木材
    之準備，即貿然將所搬運之廢棄木材遞交給王江東，且過程
    中亦未全程注視王江東，使廢棄木材之傳遞不受控制，致不
    慎撞擊王江東之頭部，王江東因而受有頭部外傷合併腦震盪
    症狀之傷害。
貳、程序部分
    按被告以外之人於審判外之陳述，雖不符刑事訴訟法第159
    條之1 至之4 之規定，而經當事人於審判程序同意作為證據
    ，法院審酌該言詞陳述或書面陳述作成時之情況，認為適當
    者，亦得為證據；當事人、代理人或辯護人於法院調查證據
    時，知有第159 條第1 項不得為證據之情形，而未於言詞辯
    論終結前聲明異議者，視為有前項之同意，刑事訴訟法第15
    9 條之5 定有明文。又刑事訴訟法第159 條之5 立法意旨，
    在於確認當事人對於傳聞證據有處分權，得放棄反對詰問權
    ，同意或擬制同意傳聞證據可作為證據，屬於證據傳聞性之
    解除行為，如法院認為適當，不論該傳聞證據是否具備刑事
    訴訟法第159 條之1 至第159 條之4 所定情形，均容許作為
    證據，不以未具備刑事訴訟法第159 條之1 至第159 條之4 
    所定情形為前提。此揆諸「若當事人於審判程序表明同意該
    等傳聞證據可作為證據，基於證據資料愈豐富，愈有助於真
    實發見之理念，此時，法院自可承認該傳聞證據之證據能力
    」立法意旨，係採擴大適用之立場。蓋不論是否第159 條之
    1 至第159 條之4 所定情形，抑當事人之同意，均係傳聞之
    例外，俱得為證據，僅因我國尚非採澈底之當事人進行主義
    ，故而附加「適當性」之限制而已，可知其適用並不以「不
    符前四條之規定」為要件（最高法院104 年度第3 次刑事庭
    會議決議參照）。本案判決所引用具傳聞性質之各項證據資
    料，業據被告蔡喬勝於本院行審理程序時，就檢察官所提證
    據之證據能力均表示不爭執，且同意當作證據使用（本院卷
    第58、97、215 、281 、341 頁），復經本院於審判期日依
    法踐行調查證據程序，檢察官及被告於言詞辯論終結前，亦
    均未聲明異議（本院卷第341 至348 頁），本院審酌上情，
    認上開證據資料製作時之情況，尚無違法不當及證明力明顯
    過低之瑕疵，亦認為以之作為證據應屬適當，依上開規定，
    應認有證據能力。其餘資以認定被告犯罪事實之非供述證據
    ，均查無違反法定程序取得之情形，自皆具有證據能力。 
參、認定犯罪事實所憑之證據及理由
一、訊據被告固坦承其所搬運之廢棄木材，有於犯罪事實欄所載
    之時、地，與告訴人王江東之頭部發生碰撞，惟矢口否認有
    何過失傷害告訴人之犯行，並辯稱（警卷第7 頁反面至第11
    頁正面、偵卷第27頁、本院卷第58、69至71、96、97、139 
    、321 、356 頁）：
㈠、我跟告訴人既參與「三條崙海水浴場」之廢棄木材清理工作
    ，各自都有責任要認知工作之危險性，並注意工作環境及安
    全，以避免發生意外事故，並不是只有我需要注意，本案之
    所以發生，是因為當時有兩條動線，告訴人原本是位在我左
    前方側邊的位置，垃圾車在我右前方的位置，我於丟置廢棄
    木材前，為避免發生意外，有習慣性大聲吼叫示警，但當我
    將廢棄木材丟出的一瞬間，告訴人卻突然靠近搶著要接這個
    廢棄木材，才會遭廢棄木材碰撞受傷，因此本案是我正常搬
    運廢棄木材之過程中，因告訴人異常突然靠近，所生不可抗
    力之工地職災意外事件，本案我已經盡注意義務，惟告訴人
    疏於注意我的口頭示警，導致頭部被廢棄木材碰撞而意外受
    傷，我並沒有檢察官起訴書所主張「應注意而未注意」之過
    失，不能將告訴人受傷的責任歸咎給我。本案既屬瞬間偶發
    、不可抗力之職災意外事件，應依相關職災事件法令規定處
    理。
㈡、告訴人於事發後之109 年10月19日至正義興診所就診，診斷
    結果為「頭部外傷」，其於事發後依然正常上班，相隔7 日
    後，才於109 年10月26日到中國醫藥大學北港附設醫院（下
    稱北港媽祖醫院）就診，診斷結果為「頭部外傷合併腦震盪
    症狀」，醫囑為追蹤治療，期間內只做2 次治療，且2 次治
    療期間相距達2 個月，足證第二次診斷證明書所載「合併腦
    震盪症狀」之傷勢，係屬臆測，且2 份診斷證明書就告訴人
    所受傷勢之記載不同，更可證明其所執診斷證明書就「合併
    腦震盪症狀」傷勢之記載，與其因本案而實際受傷之程度不
    符，此外，告訴人案發後又拒絕接受調解，更可證明診斷證
    明書所記載「合併腦震盪症狀」之部分，係告訴人要藉機向
    我索求高額賠償。告訴人所受「合併腦震盪症狀」之傷害，
    有可能是在兩次至不同醫院就診的期間內，因自摔或其他原
    因所導致，應由告訴人舉證證明「合併腦震盪」之傷害是我
    本案行為所造成的。
㈢、基於以上理由，請求法院為無罪之判決云云。
二、被告及告訴人因參與「安心即時上工計畫」，於109 年10月
    19日下午3 時許，在址設雲林縣四湖鄉境內之「三條崙海水
    浴場」，與告訴人共同清除廢棄木材，被告於搬運廢棄木材
    之過程中，所搬運之廢棄木材與告訴人之頭部發生碰撞，致
    告訴人受有頭部外傷等客觀事實，為被告所不爭執（本院卷
    第58、59、349 頁），核與證人即告訴人（本院卷第216 、
    217 、220 至224 頁）、證人吳建均（本院卷第98至101 頁
　　）、簡芃樺（本院卷第114 、116 、118 頁）、周嘉雄（本
    院卷第299 至301 頁）證述之內容一致，且有告訴人之正義
    興診所診斷證明書（警卷第25頁）、現場照片及告訴人傷勢
    照片（警卷第27至31頁）、告訴人於110 年4 月9 日審理程
    序指認之現場照片（本院卷第65至67頁）在卷足證，此部分
    事實，首堪認定。
三、被告將所搬運之廢棄木材遞交與告訴人時，本應盡確保告訴
    人之人身安全，不受廢棄木材撞擊成傷之相關注意義務，而
    依當時情形，並無不能注意之情事，然因被告違反相關注意
    義務之過失行為，致其所搬運、傳遞之廢棄木材撞擊告訴人
    之頭部成傷：
㈠、廢棄木材粗細有間，質地堅硬，且具有相當之重量，若與人
    之身體碰撞，極易導致人體受有傷害之客觀結果，此情實為
    智識經驗正常之人所能認識，是搬運廢棄木材之人，本即應
    審慎觀察周圍環境，確保位在其附近之他人不會遭到廢棄木
    材之撞擊，如欲將所搬運之廢棄木材遞交給他人時，為防免
    廢棄木材撞擊他人人身成傷，當應先確認該他人知悉其將遞
    出廢棄木材，並已做好接收廢棄木材之準備後，方能遞出所
    搬運之廢棄木材給他人收受，且過程中，亦須全程目視該他
    人，以精確控制廢棄木材之傳遞，以保障他人人身安全，不
    受其所搬運、遞交廢棄木材之撞擊而受傷，而此二人間搬運
    轉移廢棄木材之注意義務，乃日常生活之一般道理，此觀證
    人即告訴人證稱：廢棄木材絕對不能用丟的，我站在那邊就
    是要接他們拿來的廢棄木材，我人沒有轉過來，對方就是要
    在那邊等，縱使今天不是搬木頭，如果我是遞東西的人，我
    在將東西遞給別人的時候，會先確認對方有注意到我要將東
    西遞給他，之後我才會將東西遞出去等語（本院卷第218 、
    224 頁）；證人吳建均證稱：正常我們傳遞木頭，都要特別
    看著對方，要特別注意，沒注意會很危險等語（偵卷第27頁
    ）；證人簡芃樺證稱：我們在搬運廢棄木材前沒有教育訓練
    ，但有口頭指示要用接龍的方式搬運廢棄木材，慢慢做不要
    急，要注意安全，我當天也有搬運並傳遞廢棄木材給別人，
    在傳遞廢棄木材時，我會看著對方，確認對方有看到我要將
    木材傳給他，我才會將木材傳給對方，然後再搬下一塊木材
    等語（本院卷第129 、130 頁）；證人周嘉雄證稱：我有跟
    參與安心上工的人員叮囑，安全最重要，廢棄木材的傳遞方
    式是要一個接一個，要用接龍式的方式傳遞，要確認對方能
    夠接到廢棄木材，才能夠再傳下一根等語（本院卷第301 、
    302 、304 頁），即可見得其等均明暸此一注意義務。而被
    告對此同樣也是清楚了解，並供稱：搬運木頭的過程中，這
    種危險舉動，本來就是應該確保周遭沒有別人，才能審慎傳
    遞或丟擲，如果我將東西交給他人，會先確認對方已經知道
    我要將東西交給他，我才會將東西交給對方等語（偵卷第27
    頁、本院卷第352 頁）。是以，被告將所搬運之廢棄木材轉
    移給他人時，自應盡前述之注意義務，以免廢棄木材撞擊他
    人人身成傷。
㈡、被告既知悉其搬運、轉移廢棄木材給他人，應履行上開注意
    義務，不得於他人不知其將遞出廢棄木材，亦未做好接收廢
    棄木材之準備之際，即驟然遞出廢棄木材給他人收受，也不
    得於遞交廢棄木材時，未全程注視接收廢棄木材之該他人，
    又依本案發生時之客觀情況，並無不能注意之情事，但根據
    證人即告訴人於警詢、偵查中及本院審理時一致證述：我有
    請被告將廢棄木材拿給我，由我將廢棄木材放到運輸車輛上
    ，正常作業方式是被告要等我轉正後，再拿木材給我，當時
    被告先拿一枝木材給我，我轉身放到車上，當時還很正常，
    但我再轉身回頭要接第二根木材時，被告所拿的廢棄木材就
    撞到我的頭，我沒有聽到被告有出聲向我示警，我始終都站
    在原地承接廢棄木材，沒有移動位置等語（警卷第13頁反面
    、偵卷第25頁反面、本院卷第216 至219 、222 至224 頁）
    ；證人吳建均所證述：我有看到被告與告訴人工作的情況，
    當時他們的工作模式是被告將廢棄木材搬給告訴人，告訴人
    接下來，把廢棄木材放到車上，然後被告再搬，告訴人再接
    ，但本案之所以發生，是被告搬運廢棄木材，要把廢棄木材
    往前遞給告訴人時，沒有看著告訴人，且被告搬的木頭搬到
    跟告訴人的頭一樣高，那根木頭約2 隻手掌粗且很長，正常
    的話我們不會抬那麼高，而是托著，告訴人也沒有移動他的
    位置，只是突然轉頭過來，他的左側頭部就撞到木材，但被
    告並沒有往前撞的動作，看起來不是故意的，是沒有注意到
    等語（警卷第4 頁反面、偵卷第27頁、本院卷第99至101 、
    109 、111 頁）之情節，可徵被告於搬運並傳遞廢棄木材給
    告訴人時，並未事先向告訴人確認是否知悉其欲遞交廢棄木
    材，復未確認告訴人是否已做好接收廢棄木材之準備，即貿
    然將所搬運之廢棄木材遞出交給告訴人，且於傳遞廢棄木材
    之過程中，被告也沒有全程目視告訴人，以精準控制廢棄木
    材之傳遞，導致廢棄木材傳遞之高度過高，已達告訴人頭部
    之位置，致告訴人反應不及，而遭廢棄木材撞擊頭部成傷，
    被告之行為顯已違反上開注意義務，甚為明確。是被告搬運
    、轉移廢棄木材給告訴人時，因違反相關注意義務，致廢棄
    木材撞擊告訴人之頭部，造成其受有頭部外傷之行為，有應
    注意能注意而未注意之過失，已堪信為真實。
四、被告於搬運廢棄木材之過程中，因上開違反注意義務之過失
    行為，造成其所搬運之廢棄木材與告訴人頭部發生碰撞，致
    告訴人受有「頭部外傷」之傷害，其過失行為與告訴人所受
    之此一傷害具有相當因果關係，並無疑義。又告訴人於本案
    發生後7 日之109 年10月26日，所診斷出「合併腦震盪症狀
    」之傷勢，被告雖以前詞而辯解與其本案行為無涉，然本院
    勾稽卷內事證，足以認定告訴人此部分傷勢，也係因被告上
    開過失行為，導致廢棄木材碰撞其頭部所造成，而存有相當
    因果關係：
㈠、告訴人於本案遭被告所搬運廢棄木材撞擊頭部之109 年10月1
    9日，即至正義興診所就診，經醫師診斷係受有「頭部外傷
    」之傷害，嗣於本案發生後7 日之109 年10月26日，赴北港
    媽祖醫院就診，關於就診之原因係主訴為「被木材大力打到
    頭」，醫師則使用C.T.（即電腦斷層掃描儀）診斷告訴人受
    有「頭部外傷合併腦震盪症狀」之傷害，並開立DIPHENIDOL
    藥物供其使用等節，有正義興診所診斷證明書（警卷第25頁
    ）、北港媽祖醫院診斷證明書及病歷資料（偵卷第33頁、本
    院卷第185 頁）附卷為憑；又告訴人因頭部外傷而合併受有
    腦震盪症狀之傷害，為北港媽祖醫院醫師實際診療後所得出
    之診斷結果，亦據北港媽祖醫院以110 年6 月9 日院醫病字
    第1100001834號函答覆明確（本院卷第181 頁），足徵告訴
    人至北港媽祖醫院就診之日，與其頭部遭被告所搬運傳遞之
    廢棄木材碰撞，而診斷出頭部受有外傷之日，不僅相去非遠
    ，且告訴人至北港媽祖醫院就診之緣由，也是因頭部遭木材
    撞擊，而與其本案受有頭部外傷之原因一致，然告訴人仍於
    本案發生之7 日後，經北港媽祖醫院醫師實際診斷出除「頭
    部外傷」外，同亦受有「合併腦震盪症狀」之傷勢，並接受
    藥物治療。
㈡、所謂腦震盪，係指腦部受到震盪搖晃後產生的症狀，而告訴
    人頭部遭被告所持之廢棄木材碰撞，既已產生外傷，其腦部
    因此有所震盪搖晃，而生「合併腦震盪症狀」之傷勢，本屬
    正常，再參以證人即告訴人證稱：我的頭被撞，傷勢是外傷
    瘀腫，撞到之後就很痛，吃飯、講話睡覺時都很痛，我後來
    有冰敷等語（警卷第14頁反面、本院卷第223 、224 頁）；
    證人吳建均證稱：告訴人頭部被撞到的當下就受不了，他有
    跟我說他很痛，所以先用冰塊冰敷，然後就送他去醫院等語
    （警卷第4 頁反面、本院卷第101 頁）；證人簡芃樺證稱：
    告訴人被撞到受傷之後，去小木屋那邊休息，我有上前去關
    心他，告訴人一直摀著左邊說很痛，我就看到他傷口真的有
    腫起來，告訴人後來有冰敷等語（本院卷第116 至118 頁）
    ；證人周嘉雄證稱：發生問題的時候，告訴人有來旁邊做冰
    敷，之後我就請同事用車子載告訴人就醫等語（本院卷第30
    1 頁），明確指出告訴人頭部遭木材碰撞後相當疼痛，並有
    先以冰敷做緊急處置，被告對此亦陳稱：告訴人頭部遭廢棄
    木材碰撞後，手有摀著頭，後來有去做冰敷處置等語（警卷
    第9 頁、本院卷第113 、226 、349 頁），更可證實告訴人
    之頭部遭被告所搬運廢棄木材碰撞之力道，並非輕微，則告
    訴人頭顱內之腦部組織，受到相當程度之外力碰撞，因此發
    生震盪搖晃，並於相距碰撞之日不遠之7 日後，由北港媽祖
    醫院醫師診斷出合併受有腦震盪症狀之傷勢，並非不合常理
    。
㈢、告訴人固非於案發後第一時間，而係於本案發生之7 日後，
    始經醫師診斷受有「合併腦震盪症狀」之傷害，然本院就「
    頭部受撞擊後，是否可能會於受撞擊當下，並未出現腦震盪
    之症狀，而於受撞擊後數日，才出現腦震盪之症狀」一節，
    函詢北港媽祖醫院，該醫院則以110 年6 月9 日院醫病字第
    1100001834號函回覆稱：會因為撞擊後，數日才出現腦震盪
    之症狀等語（本院卷第181 頁），依此函覆內容，即可自醫
    學觀點解釋何以告訴人於頭部受撞擊之當日，至正義興診所
    就醫時，僅診斷有「頭部外傷」之傷勢，嗣於案發後7 日另
    行至北港媽祖醫院就診，方進一步診斷出合併受有腦震盪症
    狀之傷害。基此，告訴人頭部遭被告所搬運廢棄木材之碰撞
    ，不僅當下即受有「頭部外傷」之外顯傷勢，後續更因此合
    併受有「腦震盪症狀」之內隱傷害，並於頭部受撞擊之7 日
    後，始由醫師診斷確定受有上開傷勢之客觀事實，甚為明確
    。被告徒以上開2 份診斷證明書就告訴人所受傷勢之記載不
    同，即謂告訴人之北港媽祖醫院診斷證明書所載有關「合併
    腦震盪症狀」之傷勢，與其因本案遭廢棄木材碰撞頭部，而
    實際受有之傷害不符云云，自難認有據。
㈣、被告另辯稱，告訴人於事發後依然正常上班，相隔7 日後，
    才診斷出受有合併腦震盪症狀之傷害，且醫囑為追蹤治療，
    告訴人於期間內只做2 次治療，2 次治療期間相距達2 個月
    ，因認北港媽祖醫院診斷證明書所載「合併腦震盪」之傷勢
    ，係屬臆測之詞；且告訴人案發後又拒絕接受調解，更可證
    明診斷證明書所記載「合併腦震盪症狀」之部分，乃告訴人
    要藉機索求高額賠償，此一傷勢有可能是告訴人至正義興診
    所與北港媽祖醫院就診之此段期間內，因自摔或其他原因所
    造成云云。然查：
  ⒈告訴人因頭部外傷而合併受有腦震盪症狀之傷害，為北港媽
    祖醫院醫師實際診療後之診斷結論，告訴人更因此使用藥物
    治療，已如前述，此一傷勢顯非如被告所辯，係出於醫師個
    人之主觀臆測，相反的，被告僅空言主張「告訴人於案發後
    拒絕接受調解，可以證明診斷證明書就合併腦震盪症狀之記
    載，係告訴人要藉機索求高額賠償」、「告訴人此一合併腦
    震盪症狀之傷勢，可能是告訴人至不同醫療院所就診期間內
    ，因自摔或其他原因所造成」等辯詞，並未提出任何證據以
    實其說，此等辯解，才是全無實據支持之臆測之詞。
  ⒉人之頭部受撞擊後，不一定於受撞擊之當下，即出現腦震盪
    症狀，會因為撞擊後，數日才出現腦震盪之症狀一情，業據
    北港媽祖醫院函覆明確如上，則告訴人於事發後並未立即出
    現腦震盪症狀，而能正常上班，於事發後7 日才確診有腦震
    盪之情形，實未逸脫醫學常理，被告僅以告訴人於本案發生
    後仍正常上班，由此反推告訴人日後才確診之腦震盪症狀，
    並非遭其所搬運之廢棄木材撞擊頭部所造成云云，自屬無據
    。
  ⒊至於告訴人出具之北港媽祖醫院診斷證明書，其中醫師囑言
    欄固僅載稱，患者自109 年10月26日起至109 年12月25日間
    ，共至門診2 次，建議繼續追蹤治療等語（偵卷第33頁），
    然北港媽祖醫院醫師就告訴人所受「合併腦震盪症狀」之傷
    勢，其治療期程、治療方式等項，核屬醫療專業領域，本即
    應由醫師依其專業判斷予以安排，尚無從以北港媽祖醫院醫
    師對告訴人之醫囑為追蹤治療，告訴人於期間內僅治療2 次
    ，且2 次治療相距達2 個月，即謂告訴人所受「合併腦震盪
    」之傷勢與事實相悖，一併說明。
五、被告其餘辯解不可採之理由
    被告雖辯稱：告訴人本來是在我的左前方，我將廢棄木材丟
    上在我右前方的運輸車輛時，告訴人突然接近我所丟擲廢棄
    木材之路徑，他的頭部才會被廢棄木材撞到，而且我於丟擲
    廢棄木材前，有向身旁周遭之人大聲示警，但告訴人仍任意
    靠近，所以我就本案已盡注意義務，對於事故之發生係屬無
    從預見，並無應盡注意義務而未予注意之過失，亦即本案為
    不可抗力之工地職災意外事件，應依相關職災事件法令規定
    處理云云。惟查：
㈠、被告所辯本案發生之基礎情節，核與證人即告訴人證稱：我
    沒有聽到被告出聲示警、我跟被告傳接廢棄木材，是由被告
    搬廢棄木材傳給我，我再將廢棄木材放到運輸車輛，我沒有
    移動位置，被告所述上開情節與事實不符等語（本院卷第21
    8 、219 、222 、225 頁）、證人吳建均證稱：當時是被告
    搬廢棄木材給告訴人，由告訴人放在車上，然後被告再搬，
    告訴人再接，過程中告訴人沒有移動位置，他一直站在那邊
    ，只有轉頭過來等語（本院卷第109 、111 頁），不能勾稽
    一致，又無其他證據可資證明，自無從認定被告此部分所辯
    ，有何可信之處。實則，縱認被告所辯之上情為真實，惟被
    告亦自承：我大聲吼叫示警之後，看告訴人沒有意願要走過
    來，我就把廢棄木材丟出去，我沒有開口跟現場附近之人確
    認是否有聽到我的喊叫警示等語（本院卷第352 至354 頁）
    ，是依被告所述，其並未向告訴人確認是否有聽見其警示聲
    音，即單憑自己對告訴人主觀意願之猜測、想像，任意拋擲
    廢棄木材，導致告訴人頭部受廢棄木材撞擊而受有傷害，同
    樣也是違反前述「確保位在被告附近之他人不會遭到廢棄木
    材撞擊」之注意義務，而無解於其本案應負之過失傷害責任
    ，附此敘明。
㈡、此外，被告於搬運、傳遞廢棄木材給告訴人時，未先行確認
    告訴人是否知悉其欲傳遞廢棄木材，亦未確認告訴人是否已
    做好接收廢棄木材之準備，即逕行遞送所搬運之廢棄木材，
    且被告於遞交廢棄木材之過程中，目光也未全程注視告訴人
    ，導致廢棄木材傳遞之高度過高，並因此一違反注意義務之
    過失行為，致廢棄木材撞擊告訴人之頭部，使告訴人受有上
    開傷害等情，業經本院詳論如前，並非所謂不可抗力之工地
    職災意外事件，被告主張本案應依相關職災事件法令規定處
    理云云，亦屬無據。
六、告訴人雖於警詢、偵查中及本院審理時主張，被告主觀上是
    本於殺人或傷害之犯意，以所持之廢棄木材撞擊其頭部，蓋
    一般正常情況，如果撞傷人會很緊張，會協助傷者去休息，
    或叫救護車送醫就診，可是被告完全沒有動作，置傷者即告
    訴人於不顧，卻繼續工作，已有違常理。又被告於四湖鄉調
    解委員會聲請調解時，被告自己承認是因為口角而發生傷害
    ，在在顯示被告是故意的。至於證人吳建均雖證稱，被告所
    持之廢棄木材是不小心撞到告訴人頭部等語，但吳建均事後
    有向告訴人、簡芃樺表示，管理員周嘉雄於其前往派出所製
    作筆錄前，有向其要求要說是工作上不小心，可見證人吳建
    均此部分之證詞有瑕疵云云（警卷第13頁反面、偵卷第61至
    65頁、本院卷第25、26頁），並提出聲請調解書（本院卷第
    29頁）、其與吳建均、吳建均與簡芃樺之對話錄音檔案及譯
    文（本院卷第37至47頁）以為佐證。被告則堅詞否認其所搬
    運、遞出之廢棄木材與告訴人頭部發生碰撞，主觀上係出於
    傷害故意或攻擊告訴人之意圖等語（警卷第9 頁正反面、偵
    卷第27頁反面）。本院查：
㈠、本案被告所持廢棄木材與告訴人之頭部發生碰撞，固造成告
    訴人受有頭部外傷合併腦震盪症狀之客觀事實，已如前述，
    惟告訴人主張被告主觀所存之殺人犯意或傷害犯意，既分屬
    殺人罪或傷害罪之主觀構成要件，其成立自應適用嚴格證明
    法則，綜衡全卷事證後，認定至毫無合理懷疑之確信程度，
    若經事證評價之結果，對此仍存有可值懷疑之處，即屬不能
    證明，本於罪疑惟輕之刑事基本法理，自應認定被告並無告
    訴人所主張上開罪名之主觀犯意。
㈡、被告與告訴人於本案發生前，彼此並無任何關係，亦未曾發
    生過爭執，或有何糾紛存在，此觀證人即告訴人證稱：我跟
    被告沒有關係（警卷第15頁反面）、證人吳建均證稱：本案
    發生之前，我沒看過告訴人在罵被告，或兩邊有何糾紛，在
    這之前他們沒有仇怨關係等語（本院卷第102 頁）、證人簡
    芃樺證稱：在這件事發生前，我沒看過被告與告訴人吵架或
    爭執，或有誰罵誰的情形等語（本院卷第118 頁），即屬明
    確，被告亦供稱：我在參加安心即時上工計畫前，不認識告
    訴人，我連他的名字都不知道，跟他沒有任何仇恨糾紛等語
    （本院卷第350 頁），足見被告於本案發生前，並不存在故
    意攻擊告訴人而使其受傷或死亡之動機。此外，證人即告訴
    人就其何以認定被告本案行為係出於故意之原因，雖證稱：
    我懷疑被告會以所持之廢棄木材撞擊我的頭部，係因被告之
    前找我聊天，被我以要念書準備考試，沒時間聊天為由拒絕
    ，以及事發當天，被告拿廢棄木材給我時，直接抽取木材堆
    下面的廢棄木材，沒有從上面拿，被我糾正，他才心生不滿
    ，故意想要報仇等語（警卷第13頁反面、第15頁反面、偵卷
    第25頁反面、第27頁反面），然告訴人所稱之上開事由，皆
    屬日常生活常見之事，依一般第三人之觀點，均不足以引起
    被告怨懟仇恨之心，且告訴人於本院審理時，亦指出其當時
    要求被告不要從木材堆下方拿取廢棄木材，應該要從上方拿
    取時，口氣十分客氣，沒有口氣不好的情形（本院卷第217 
    頁），被告既未因此事由而遭告訴人斥責，更無從認定被告
    會因告訴人所主張之上情而產生報復心態，足信被告供稱：
    告訴人有跟我說這兩件事，但我沒有跟告訴人起口角爭執，
    也不會因此對告訴人心生仇恨或不滿（本院卷第350頁），
    並非子虛，自不能認定被告本案是基於報復告訴人之動機，
    而以所持之廢棄木材故意攻擊告訴人。
㈢、證人即告訴人雖於警詢、偵查中及本院審理時，一再指稱被
    告係以「很粗的木材往其頭部撞上去」等語（警卷第13頁反
    面、偵卷第25頁反面、本院卷第223 頁）。然而，被告搬運
    之廢棄木材所撞擊告訴人之人身部位為頭部，固為人體要害
    部位，然其所持之廢棄木材，僅有與告訴人之頭部發生1 次
    碰撞，為證人即告訴人證述在卷（警卷第15頁），證人吳建
    均也證稱：告訴人受傷後，被告沒有繼續攻擊告訴人等語（
    警卷第3 頁反面），核與被告供稱：我所搬運的廢棄木材與
    告訴人頭部發生1 次碰撞後，當天沒有再發生我所搬運的廢
    棄木材碰撞告訴人頭部之事等語（本院卷第349 頁），實屬
    一致，而告訴人遭被告所搬運廢棄木材撞擊頭部後，已表現
    頭部疼痛，且以手摀住受傷部位之情況，業如前述，倘若被
    告主觀上果真有殺害告訴人之犯意，甚難想像其只會以所搬
    運之廢棄木材撞擊告訴人之頭部1 次，而不利用告訴人頭部
    遭撞擊後，頭痛難耐、反抗能力降低之際，趁隙繼續多次攻
    擊告訴人之人體要害部位，自此情狀以觀，已無從認定被告
    係出於殺害告訴人之犯意，而以其所搬運之廢棄木材碰撞告
    訴人之頭部。
㈣、以故意行為傷害他人之行為人，對於其行為會造成他人人身
    受有傷害之結果，既屬其主觀所意欲，或所能預見而容任其
    發生，則若他人人身確實因其故意傷害之行為而受有傷勢，
    行為人傷害他人之目的已達，本即無任意道歉之理。就本案
    而言，被告所持之廢棄木材與告訴人之頭部發生碰撞後，被
    告有向告訴人表示歉意一節，分由證人即告訴人（警卷第15
    頁反面、偵卷第25頁反面、本院卷第224 、225 頁）、證人
    吳建均（警卷第5 頁、本院卷第111 頁）證述明確，適與被
    告陳稱，其事後有向告訴人道歉等語（警卷第11頁、本院卷
    第113 、226 頁），並無出入，足證被告於本案發生之初，
    確實對其行為而造成告訴人受有傷害，抱持著虧欠之心態，
    顯見被告頭部遭廢棄木材撞擊而受有傷害一事，並非被告當
    初遞出木材時主觀上所意欲，或有所預見而仍容任其發生，
    如此情節，不僅難以認定被告主觀上有何傷害告訴人之犯意
    ，其主觀上是否有告訴人所指之殺人犯意一節，更屬無法證
    明。
㈤、依告訴人所提出之被告聲請與告訴人調解之聲請調解書，其
    上固載明「兩造人於民國109 年10月19日下午3 時許，於四
    湖鄉崙北村三條崙海水浴場內，因細故口角致產生傷害案件
    等情」（本院卷第29頁），被告對此聲請調解書上之記載，
    則陳稱：聲請調解事由是由我口述，然後調解委員幫我寫的
    ，他寫完之後，我沒有再去確認調解委員所寫的內容，是否
    與我的本意相符，我是之後才發現他寫的內容跟我的本意不
    一樣等語（本院卷第61、350 至352 頁），明確表示此部分
    之記載與其本意並不相符，再參以被告於警詢及偵查中，均
    始終否認其主觀上有何以所持之廢棄木材傷害告訴人之故意
    ，實難想像其會向調解委員敘述本案係故意傷害告訴人之情
    節，是被告上開所辯，應屬可信。聲請調解書此部分之記載
    ，既非本於被告之真意，自不得憑此推論被告係基於傷害告
    訴人之主觀犯意，而以所持之廢棄木材撞擊告訴人頭部成傷
    ，並無疑義。
㈥、告訴人雖提出其與吳建均、吳建均與簡芃樺之對話錄音檔案(
    本院勘驗內容詳本判決附表一至五所載)，欲證明吳建均於
    歷次證述中所稱「被告是不小心用手上之廢棄木材碰撞告訴
    人之頭部」等語，係受到管理員周嘉雄之不當影響等語，然
    而：
　⒈證人周嘉雄於本院審理時證稱：我是三條崙海水浴場的管理
    員，我工作內容包含在現場安排管理安心上工計畫的人員打
    掃環境，我跟被告、告訴人之前都不認識，沒有特別的交情
    ，平常也都不會來往，本案發生之後，原先警察是要找我去
    做筆錄，但吳建均出來說他有看到事發過程，所以警察才找
    他去，不是我去跟警察說有吳建均這個人可以作證，我沒有
    因為本案而受到任何懲處，這個案件的處理結果如何，我都
    不會因此受有任何不利益，例如被調職或考績被打不好等語
    （本院卷第299 、300 、303 、304 、307 、308 頁），可
    見周嘉雄與被告、告訴人均無特殊情誼，亦非由其提供吳建
    均給警方偵辦本案，又吳建均作證之內容為何、本案後續將
    如何發展等情，都不會對其產生任何不利影響，自難認周嘉
    雄有何刻意袒護被告，而指示吳建均於日後作證時，應將整
    起事件導向為不小心發生之過失事件之動機及實益。是證人
    周嘉雄證稱，吳建均有到其辦公的小木屋，並表示他要去做
    筆錄，其只有跟吳建均說看到什麼就據實講，並未指示吳建
    均要向警察表示本案是不小心發生之事件等語（本院卷第30
    4 至306 、308 頁），應非虛妄。
　⒉此外，證人吳建均於偵查中及本院審理時證稱：我沒有與被
    告、告訴人中的任何一人有特別交情，跟他們也沒有仇，誰
    錯我就據實以告，我主管也有交代我講實話就好（偵卷第27
    頁）、我跟被告、告訴人之前是工作上的同事，與他們2 人
    沒有仇怨關係，周嘉雄是我的主管，他沒有刻意要我講對告
    訴人有利的話，我對事發過程所敘述的內容都是實話，周嘉
    雄是有跟我說過「不小心」這3 個字，但他講這3 個字的目
    的是提醒我們做事情不要不小心，要注意做事情，要慢慢做
    ，不是要我就本案去跟警察或檢察官說被告是不小心撞到告
    訴人的（本院卷第98、104 、105 、289 、308 頁）等語，
    明確指出其與被告、告訴人間均未有特別交情或仇隙，亦無
    迴護被告之必要，且其所述情節，與證人周嘉雄前開證稱，
    其並未指示吳建均就本案應如何向警察陳述等語，互核並無
    出入，則告訴人所主張，吳建均之證詞係受到周嘉雄不當影
    響之情節，即缺乏證據可以支持。
　⒊周嘉雄及吳建均皆已明確指證，並無周嘉雄指示吳建均至警
    局製作虛偽筆錄之情形如前，雖然證人簡芃樺於本院審理時
    證稱，吳建均有受周嘉雄之指示，才會向警察陳述本案是不
    小心發生之事件等語（本院卷第120 、121 、128 、296 、
    297 頁），然簡芃樺亦同時指出，其並未實際聞見上開情節
    ，而是經由吳建均之事後告知，才知道有周嘉雄教導吳建均
    應如何向警員陳述之事（本院卷第120 、121 、297 頁），
    簡芃樺既係透過吳建均輾轉了解其與周嘉雄之談話內容，則
    周嘉雄與吳建均間之實際對話內容為何、吳建均是否真有受
    周嘉雄指示應如何向警方陳述事發過程等情，即不能自簡芃
    樺處獲得直接證實。又本院就「周嘉雄有無教導吳建均向警
    方陳述本案係不小心發生之事件」一節，命周嘉雄、吳建均
    、簡芃樺3 人對質，證人簡芃樺即改證稱：我是有聽到吳建
    均做完筆錄回來跟我們說什麼工作不小心、說是周大哥有跟
    他講工作不小心受傷的，可能是吳建均誤解周嘉雄的意思等
    語（本院卷第308 、309 頁），並無法明確肯認有周嘉雄指
    示吳建均應如何向警方說明事發經過一事，如此情形，更不
    能認定告訴人所指述，吳建均係因受周嘉雄之不當影響，方
    證稱本案是被告不小心而發生之情節為真實。
　⒋吳建均於偵查中及本院審理時，既以證人身分具結在卷（偵
    卷第25頁反面、第31頁、本院卷第98、135 、282 、317 頁
    ），並堅定否認周嘉雄有要求其向警方指證本案為不小心發
    生之事件，已如前述，則其在以具結擔保證述內容憑性信之
    情況下，經由檢察官、被告透過交互詰問程序，檢視其言詞
    虛實後所得出之證詞，可信性顯然高於其在私底下，與告訴
    人、簡芃樺就本案情節所為之陳述，並無疑義。又本院勘驗
    告訴人所提出其與吳建均、簡芃樺與吳建均之對話錄音光碟
    （勘驗內容詳附表一至五所載），基於以下理由，認為此些
    對話內容，仍不足以證明吳建均之證詞有何受到周嘉雄不當
    影響之處：
　⑴依附表一至五所載之內容，可見簡芃樺、告訴人私底下曾多
    次詢問吳建均，周嘉雄有無試圖影響其證詞方向之情形，雖
    依附表二、五所示之對話內容，吳建均似表示其有受到周嘉
    雄之影響，然若仔細勾稽如附表二所示之「（王：那天你要
    去的時候，周先生不是跟你說叫你說，要講怎樣。）吳：意
    思說不小心受傷、工作上。（王：是工作上，是周嘉雄，佳
    里的佳里，嘉義的嘉，他跟你說去作筆錄時後，要跟警察講
    。）吳：對啊！對啊！（王：你那天也去警察，你說我們主
    管叫我講這樣，你去看沒有對不對？他是在那裏，還是在小
    木屋講的，應該是你要去我有看到，他要去有跟你講，九點
    多我們在…。）吳：對啊！對啊！」（本院卷第285 頁）
　　、附表五之「（簡：周大哥有跟你說，就是你要去作筆錄。
    ）吳：就不小心。（簡：他有交代你說不小心。）吳：有、
    有。（簡：他有交代你說不小心。）吳：對，工作上不小心
    受傷。」（本院卷第287 頁）之對話內容，即可見吳建均一
    開始皆僅稱周嘉雄有向其談及「不小心」、「不小心受傷」
    、「工作上」，並未表示周嘉雄有指示其於製作筆錄時，要
    說本案是不小心發生之事等類似話語，之後告訴人、簡芃樺
    分別開始以「是工作上，是周嘉雄，佳里的佳里，嘉義的嘉
    ，他跟你說去作筆錄時後，要跟警察講。」、「簡：他有交
    代你說不小心。」之問題詢問吳建均，吳建均才答稱「對啊
    」、「有」等語，顯屬迎合告訴人、簡芃樺隱藏於問題中之
    答案之詞，則此等對話內容，能否作為周嘉雄有指示吳建均
    應如何向警察敘述事發過程之證據，即非無疑。
　⑵此外，細繹如附表一所示「（簡：因為你真的很重要，你如
    果講錯的話，會害死你自己，害到王江東。）吳：嘿，我知
    道。」、如附表二所示「王：我們本來想說你打一下才不會
    忘記，你懂我們意思嗎？（似對旁人說我知道沒關係）」、
    如附表三所示「（簡：你知道你怎麼說嗎。）吳：我知道。
    （簡：你會照那時候，我們在媽祖廟的時候說。）吳：對會
    啊，我會跟法官講是他要轉過來，才撞下去，對啊，我會跟
    法官講說我們做事情，人轉過來交給前面這樣。」、如附表
    四所示「（簡：那你會怎麼講。）吳：我會說法官啊我們做
    事情，我狀況看到是，本人在前面已經丟下去，他轉過來他
    拿起來用中間丟下去，撞到。（簡：那你會說不小心，你會
    說蔡喬勝不小心。）吳：不會，這三個字我不會講，保證百
    分之百，我會在媽祖廟講過，不會，我不會幫一個害他啦，
    我老實講啦，我是一樣做神明。」所示之對話內容，在在顯
    示告訴人、簡芃樺有試圖確立吳建均證詞方向之情形，堪信
    吳建均於附表二、五所示之上開對話中，所指關於周嘉雄曾
    要求其於製作筆錄時，應如何敘述案發經過等語，應為告訴
    人、簡芃樺本於確立吳建均證詞方向之目的，所引導得出之
    結果，自不能以此作為認定吳建均確實有受周嘉雄不當影響
    之依據。
㈦、準此，被告本案行為雖造成告訴人受有前述傷害，然其主觀
    上是否係出於殺害或傷害告訴人之犯意一節，基於以上說明
    ，仍存有深值懷疑之處，自僅能認定被告本案係因未盡注意
    義務之過失行為，而導致告訴人受有前揭傷害，在此指明。
    　　
七、綜上所述，被告前開所辯，應屬臨訟卸責之詞，委無可採。
    本案事證明確，被告所為過失傷害告訴人之犯行，堪以認定
    ，應依法論科。
肆、論罪科刑
一、核被告所為，係犯刑法第284 條前段之過失傷害罪。
二、爰審酌被告搬運廢棄木材之過程中，因過失造成告訴人受有
　　如犯罪事實欄所載之傷勢，所為已屬不該，又被告雖於偵查
    中一度坦承就告訴人所受之傷害應負過失責任，然於本院審
    理時即執詞否認犯行，且迄今仍未與告訴人達成和解，自無
    從憑此犯後態度，而對被告刑度為有利之認定，兼衡被告自
    陳為大學畢業之智識程度，已婚，育有2 名子女，現在已退
    休，沒有工作，每月收入約新臺幣5 萬元之家庭生活經濟狀
    況，暨考量檢察官對被告刑度之意見、就本案事故之發生應
    負全部過失責任、告訴人受傷之部位係屬人體要害之頭部、
    傷勢已達腦震盪程度等一切情狀，量處如主文所示之刑，並
    諭知易科罰金之折算標準，以資懲儆。
據上論斷，應依刑事訴訟法第299 條第1 項前段，刑法第284 條
前段、第41條第1 項前段，刑法施行法第1 條之1 第1 項，判決
如主文。
本案經檢察官林柏宇提起公訴，檢察官李承桓、謝宏偉到庭執行
職務。
中　　華　　民　　國　　110 　年　　10 　月　　21　　日
                  刑事第八庭    法  官  陳育良
以上正本證明與原本無異。
如不服本判決應於收受判決後 20 日內向本院提出上訴書狀，並
應敘述具體理由；其未敘述上訴理由者，應於上訴期間屆滿後20
 日內向本院補提理由書（均須按他造當事人之人數附繕本）。
「切勿逕送上級法院」。
告訴人或被害人不服本判決，應具備理由請求檢察官上訴，及上訴期間之計算係以檢察官收受判決正本之日期為準。「切勿逕送上級法院」。　　　　　　　　　　　
                                書記官  王姵珺
中　　華　　民　　國　　110 　年　　10　　月　　21　　日
附錄本案論罪科刑法條全文
中華民國刑法第284 條
因過失傷害人者，處1 年以下有期徒刑、拘役或10萬元以下罰金
；致重傷者，處3 年以下有期徒刑、拘役或30萬元以下罰金。

附表：　　　　　　　　　　　　　　　　　　　　　　　　　
一、檔案名稱：00000000_0810【錄音長度04：32；本院卷第282
    至284 頁】
　　簡：找別人來危險。
　　吳：哪一天，有一個人，出面有一個人在。
    簡：那一天，所以蔡喬勝真的有找人找你喔，找你說什麼。
    吳：叫我不要幫他。【00：30】
    簡：不要幫誰。
　　吳：自己人這個。
    簡：不要幫王江東是嗎？，
　　吳：嘿。
    簡：要叫你怎麼做，作偽證嗎？
　　吳：嘿啊，叫我不要出面。【00：45】
    簡：你知道那個人是誰嗎？你認識嗎，他有說他什麼名字嗎
　　    ，所以他有威脅你，警告你不要幫王江東，出面作證人
　　　　，還是說叫你改口供。
　　吳：對，我說會老實講。【01：15】
    簡：改什麼。
　　吳：他說，意思說不小心三個字，我不會說就是不小心。
　　    【01：22】
    簡：所以蔡喬勝有找人跟你說不小心。
　　吳：嗯。像今天那一位不知道是誰，在我要…【01：42】
　　簡：下班的時候嗎？
　　吳：不是，那天我有…
　　簡：那天蔡喬勝有來上班，你也有來上班的時候？
　　吳：嘿。後面有一個人在那邊，是男生叫我幫他。【01：5
　　    7】
　  簡：不要幫汪江東？
　　吳：嘿。
　　簡：是別人？
　　吳：嗯，不知道是誰。
　　簡：是上個月的時候嗎？一月份的時候嗎？
    吳：對對對。【02：20】
　　簡：可是？
　　吳：二月了，二月了。
　　簡：可是二月一號我有來啊？
　　吳：我知道啊。
　　簡：禮拜二禮拜三我沒有來，今天禮拜四我有來啊，你是甚
　　    麼時候遇到的
　　吳：我去廁所。
　　簡：就是我們上班時間你去廁所？
　　吳：對啊。【02：42】
　　簡：遇到的，那時候是早上還是下午？
　　吳：下午。
　　簡：禮拜幾昨天嗎，還是前天？
　　吳：前天，耶忘記了。
　　簡：你不要怕我是擔心說蔡喬勝會威脅你，可是蔡喬勝找別
　　    人。
　　吳：用錢來威脅我。【03：03】
　　簡：有用錢威脅你嗎有嗎？
　　吳：不會啦，他真的用錢來威脅我，我不會拿啦，我不會看
　　    錢啦。【03：07】
　　簡：如果蔡喬勝拿錢威脅你，叫你幫蔡喬勝，你會答應他
　　    嗎？
　　吳：我不會答應他，我老實講就老實講。
　　簡：你真的會老實講你當天看到的情形，一五一十實話跟法
　　    官講就對了？
　　吳：會，一定會，保證。【03：46】
　　簡：因為你真的很重要，你如果講錯的話，會害死你自己，
　　    害到汪江東。
　  吳：嘿，我知道。【03：55】
　　簡：那個嚴重性。
　　吳：我說轉過來拿那個轉到那中間頭，…（不清楚）【03：
　　    59】
　  簡：我是怕蔡喬勝會威脅你或是找人來威脅你、恐嚇你。
　　吳：他不敢啦，跟你講啦我後面這邊有認識的人。
　　
二、檔案名稱：00000000_1312【錄音長度01：56；本院卷第285
    頁】
    王：我是說你有看到，我說你把情形講一下，你那天是怎麼
　　    ，你有看到。
    吳：轉況時間，我在哪邊有看到。【00：19】
    王：然後拿木頭、拿起來，往我頭撞，撞到我的頭，對不對
　　    ，就這樣子。
　　吳：拿起來，轉過來，對啊！對啊！
    王：你距離我多遠，有看到嗎，這是有看到，你剛好看到這
　　    邊。
　　吳：應該。【00：43】
    王：那天你要去的時候，周先生不是跟你說叫你說，要講怎
　　    樣。
　　吳：意思說不小心受傷、工作上。【01：00】
    王：是工作上，是周嘉雄，佳里的佳里，嘉義的嘉，他跟你
　　    說去作筆錄時後，要跟警察講。
　　吳：對啊！對啊！
    王：你那天也去警察，你說我們主管叫我講這樣，你去看沒
　　    有對不對？他是在那裏，還是在小木屋講的，應該是你
　　    要去我有看到，他要去有跟你講，九點多我們在…。
　  吳：對啊！對啊！
　　王：我們本來想說你打一下才不會忘記，你懂我們意思嗎？
　　    （似對旁人說我知道沒關係）
　　　　
三、檔案名稱：00000000_1341【錄音長度00：44；本院卷第286
    頁】
    簡：你知道你怎麼說嗎。
    吳：我知道。
    簡：你會照那時候，我們在媽祖廟的時候說。
　　吳：對會啊，我會跟法官講是他要轉過來，才撞下去，對啊
　　    ，我會跟法官講說我們做事情，人轉過來交給前面這樣
　　    。【00：08】
    簡：我擔心你，他找你叫你作偽證。
　　
四、檔案名稱：00000000_1344【錄音長度02：00；本院卷第287
    頁】
　　吳：會，我會照實講說他轉過來，給他撞下去，這樣。【0
　　    0：04】
    簡：用什麼撞下去。
    吳：他已經丟下去啊！啊頭轉過來用中間撞下去，這麼大。
　　   【00：14】
    簡：那出庭作證的話，你會照實講就對。
　　吳：會，一定會，保證，保證。【00：38】
    簡：你不會受到他威脅恐嚇，不會受到蔡喬勝威脅恐嚇，然
　　    後作偽證。
　　吳：不會、不會。
    簡：你一定會照實講，你親眼看到情況照實講。
    吳：會、一定會。【00：55】
    簡：那你會怎麼講。
　　吳：我會說法官啊我們做事情，我轉況看到是，本人在前面
　　    已經丟下去，他轉過來他拿起來用中間丟下去，撞到。
　　   【00：59】
　　簡：那你會說不小心，你會說蔡喬勝不小心。
　　吳：不會，這三個字我不會講，保證百分之百，我會在媽祖
　　    廟講過，不會，我不會幫一個害他啦，我老實講啦，我
　　    是一樣做神明。【01：36】
　　　　
五、檔案名稱：00000000_1405【錄音長度09：35；本院卷第288
    頁】
    吳：他在那一天已經丟下去，慢慢轉過來，再用力撞進去。
　　   【00：22】
    簡：所以你當天看到的情形是怎樣。
    吳：情形是這樣，他是拿起來，他轉過來…。【00：39】
    簡：周大哥有跟你說，就是你要去作筆錄。
　　吳：就不小心。【01：04】
    簡：他有交代你說不小心。
　　吳：有、有。【01：10】
    簡：他有交代你說不小心。
　　吳：對，工作上不小心受傷。【01：24】
    【之後部份因雜音太多且告訴人未提出而略之】